【裁判字號】    97,簡抗,10
【裁判日期】    971124
【裁判案由】    給付報酬
【裁判全文】
臺灣臺南地方法院民事裁定              97年度簡抗字第10號
抗  告  人  新漾不動產仲介經紀有限公司
法定代理人  吳玫怡    住同上.
相  對  人  甲○○○
上列抗告人因與相對人間請求給付報酬事件，對於中華民國97年
9月25日本院柳營簡易庭97年度營簡字第475號裁定提起抗告，本
院裁定如下：
    主  文
抗告駁回。
抗告程序費用新臺幣壹仟元由抗告人負擔。
    理  由
一、按當事人得以合意定第一審管轄法院；惟如當事人之一造為
    法人或商人，依其預定用於同類契約之條款而成立，按其情
    形顯失公平者，他造於為本案之言詞辯論前，得聲請移送於
    其管轄法院，民事訴訟法第24條第1項前段、第28條第2項前
    段分別定有明文。考其立法意旨，在於當事人之一造為法人
    或商人時，通常占有經濟上之強勢地位，如因契約涉訟而須
    赴被告之住、居所地應訴，無論在組織及人員編制上，均尚
    難稱有重大不便。如法人或商人以預定用於同類契約之債務
    履行地或合意管轄條款，與非法人或商人之他造訂立契約時
    ，他造就此類條款表面上雖有締約與否之自由，實際上幾無
    磋商或變更之餘地，則一旦因該契約涉訟，他造即必須遠赴
    法人或商人以定型化契約所預定之法院應訴，在考量應訴之
    不便，且多所勞費等程序上不利益之情況下，經濟上弱勢者
    往往被迫放棄應訴之機會，如此不僅顯失公平，並某程度侵
    害經濟上弱勢者在憲法上所保障之訴訟權，於是特別明文排
    除合意管轄規定之適用，俾在不影響當事人程序利益及浪費
    訴訟資源之情況下，賦予非法人或商人之他造於為本案之言
    詞辯論前，得聲請移送於其管轄法院之權利。因此，在無其
    他特別審判籍管轄法院之適用時，法院受理此種移轉管轄之
    聲請，自應依民事訴訟法第1條 「以原就被」原則定管轄法
    院。
二、本件抗告意旨略以：本件抗告人與相對人於民國97年 5月30
    日就相對人坐落臺南縣學甲鎮○○路308 號房屋及其基地簽
    訂之不動產委託銷售契約書第6條第7項約定，「因本契約涉
    訟者，甲乙雙方同意以標的物所在地之地方法院為第一審管
    轄法院並適用簡易訴訟程序」，故基於兩造之書面合意，原
    審法院有第一審管轄權。又民事訴訟法第28條第 2項前段雖
    規定「第二十四條之合意管轄，如當事人之一造為法人或商
    人，依其預定用於同類契約之條款而成立，按其情形顯失公
    平者，他造於為本案之言詞辯論前，得聲請移送於其管轄法
    院」，然兩造簽訂之不動產委託銷售契約書所約定之合意管
    轄法院係以「標的物所在地」為基準，非單方面約定以抗告
    人之事務所所在地為據，與「以原就被」原則亦難謂有當然
    之違背，故相對人是否因此條款之約定而對其顯失公平，實
    有待具體證明。原審未審酌不動產委託銷售契約書有關管轄
    法院之合意約定事項而為移轉管轄之裁定，顯非合法等語，
    請求廢棄原裁定。
三、經查：本件抗告人即原告係以相對人即被告違反兩造所簽訂
    之專任委託銷售契約書為由，起訴請求相對人給付違約金等
    情，此觀其起訴狀自明。依前揭契約書貳、甲、乙雙方之權
    利義務第6條第7項兩造曾約定，因本契約涉訟者，以標的物
    所在地之地方法院為合意管轄之法院。至於該契約書所稱之
    標的物所在地，則坐落在臺南縣境內等情，此有上開契約書
    附卷可參。惟查：本件抗告人核屬法人亦為商人，此觀前揭
    契約書甚明。而相對人則非法人，亦無證據可資佐證為商人
    ，其住所地係在高雄市○○區○○路80之5號8樓等情，亦有
    相對人之戶籍謄本附在原審卷可稽。至於相對人已於原審為
    本案之言詞辯論前，具狀聲請將本件移送於其住所地之臺灣
    高雄地方法院管轄，復有其聲請狀在原審卷足憑。爰審酌本
    件兩造所簽訂之契約條款性質，既屬企業經營者之抗告人所
    預定用於同類契約之定型化契約，個別、不特定之消費者在
    締約當時，自難有磋商或修改之權利。另考量相對人之住所
    地既在高雄市，復無其他證據可資認定相對人以本院為合意
    管轄法院之有利理由。是以，上述約定以標的物所在地為合
    意管轄法院之契約條款，依契約磋商之可能性；相對人應訴
    之方便性，堪認對相對人而言，應有顯失公平之處至明。揆
    諸首揭說明，本院就本件訴訟並無管轄權，要無疑義。參諸
    抗告人對相對人提起訴訟，在無其他特別審判籍管轄法院之
    適用時，自應依民事訴訟法第1條第1項前段之規定定其管轄
    法院，原審據此，將本件移送至相對人住所地之臺灣高雄地
    方法院管轄，於法並無違誤。況抗告人於原審行言詞辯論時
    ，已聲請本院將本件裁定移轉臺灣高雄地方法院管轄等情，
    此觀97年 9月24日筆錄自明，本院原審依抗告人之聲請而為
    移轉管轄之裁定，於法核無不合，抗告人猶執陳詞以為主張
    ，自無理由，應予駁回。
四、據上論結，本件抗告為無理由，依民事訴訟法第436條之1第
    3項、第495條之1第1項、第449條第1項、第95條、第78條，
    裁定如主文。
中    華    民    國    97    年    11    月    24    日
                  民事第三庭   審判長法  官  高榮宏
                                     法  官  蔡雅惠
                                     法  官  王漢章
以上正本係照原本作成。
本裁定不得再抗告。
中    華    民    國    97    年    11    月    25    日
                                     書記官  林木村


司法院資訊處製作；財團法人民間司法改革基金會備份。
